【裁判字號】    95,聲,147
【裁判日期】    950712
【裁判案由】    訴訟救助
【裁判全文】
臺灣高等法院民事裁定                   95年度聲字第147號
聲  請  人  乙○○
聲請人因與相對人甲○○間返還贈與物事件，聲請訴訟救助，本
院裁定如下：
    主  文
聲請駁回。
    理      由
一、按當事人無資力支出訴訟費用者，固得聲請訴訟救助，然所
    謂無資力係指窘於生活，且缺乏經濟信用者而言（最高法院
    43年度台抗字第152號判例要旨參照)。次按法院調查聲請人
    是否無資力支出訴訟費用，專就聲請人提出之證據為之；如
    聲請人並未提出證據，或依其提出之證據，未能信其無資力
    支出訴訟費用之主張為真實，即應將其聲請駁回，並無調查
    之必要。亦有最高法院26年度滬抗字第34號判例意旨可資參
    照。又經法律扶助基金會分會准予法律扶助之無資力者，其
    於訴訟程序中，向法院聲請訴訟救助時，應准予訴訟救助。
    但另有不符法律扶助事實之證明者，不在此限，法律扶助法
    第62條亦有明文。
二、本件聲請意旨略以：聲請人生活困難，目前實無資力支出訴
    訟費用；又本件訴訟人證物證俱在，非相對人所能否認，聲
    請人必有勝訴之望，為此依民事訴訟法第 107條規定聲請訴
    訟救助。另伊前已無力聘請律師，故申請法律扶助基金會之
    律師代理訴訟等語，並提出其91年至93年度綜合所得稅各類
    所得資料清單及財政部台灣省北區國稅財產歸屬資料清單為
    證。
三、經查：相對人訴請聲請人返還贈與物事件經台灣板橋地方法
    院92年度訴字第2386號審理時，雖由聲請人向財團法人法律
    扶助基金會台北分會申請司法扶助，並經該分會准予司法扶
    助在案，有該會95年4月10日(95)法北永字第00183號函附之
    審查表及審查通知書在卷可稽 (見本院卷第6頁至24頁)；惟
    本院依據聲請人上訴及聲請訴訟救助所提出財政部台灣省北
    區國稅財產歸屬資料清單（見本院卷第28頁）所載，卻發現
    聲請人除有系爭返還贈與物訴訟標的物之房地 (即坐落台北
    縣板橋市○○段第564地號土地、應有部分1/16 及其上門牌
    號碼台北縣板橋市○○路○段357號1樓房屋，應有部分1/4)
    所有權外，尚有坐落台北縣淡水鎮○○段1004-1、1004-2地
    號土地及汽車一輛，則聲請人顯非無資力之人，亦非社會救
    助所規定之低收入戶，殊與法律扶助法第13條、第14條所規
    定法律扶助之對象不符，是依法律扶助法第62條但書規定，
    本件聲請訴訟救助即不應因財團法人法律扶助基金會台北分
    會准予法律扶助而遽予准許訴訟救助。從而，本件依聲請人
    提出之上述證據，既不足釋明其無資力支出訴訟費用，或無
    籌措訴訟費用之信用能力，揆諸首揭說明，聲請人聲請訴訟
    救助，自無從准許，應予駁回。
四、據上論結，本件聲請為無理由，爰裁定如主文。
中    華    民    國    95    年    7     月    12    日
                    民事第十庭  審判長法  官  阮富枝
                                      法  官  陳財旺
                                      法  官  吳麗惠
正本係照原本作成。
如不服本裁定，應於收受送達後10日內向本院提出抗告狀，並應
繳納抗告費新台幣１千元。
中    華    民    國    95    年    7     月    13    日
                                      書記官  陶美玲


司法院資訊處製作；財團法人民間司法改革基金會備份。
